【裁判字號】    98,訴,474
【裁判日期】    990603
【裁判案由】    請求侵權行為損害賠償
【裁判全文】
臺灣屏東地方法院民事判決               98年度訴字第474號
原      告  甲○○
            丁○○
上二人共同
訴訟代理人  乙○○
            丙○○
被      告  戊○○○
上列當事人間請求侵權行為損害賠償事件，原告提起刑事附帶民
事訴訟（本院98年度交附民字第82號），經本院刑事庭裁定移送
前來，本院於民國99年5月20日言詞辯論終結，判決如下：
    主  文
被告應給付原告甲○○新台幣陸拾貳萬貳仟肆佰零壹元，又應給
付原告丁○○新台幣萬陸仟貳佰零貳元，及均自民國九十八年
八月十一日起至清償日止，按週年利率百分之五計算之利息。
原告其餘之訴駁回。
訴訟費用由由原告甲○○負擔百分之二十七、原告丁○○負擔百
分之二十六，餘由被告負擔。
    事實及理由
一、按訴狀送達後，原告不得將原訴變更或追加他訴，但擴張或
    減縮應受判決事項之聲明者，不在此限，民事訴訟法第255
    條第1 項第3 款定有明文。原告起訴原請求被告應給付原告
    甲○○新臺幣（下同）1,000,000 元，又應給付原告丁○○
    400,000 元及均自起訴狀繕本送達被告翌日起至清償日止，
    按週年利率5 ％計算之利息。嗣於民國99年5 月20日言詞辯
    論期日更正請求被告應給付原告甲○○1,039,059 元，又應
    給付原告丁○○360,305 元，及均自起訴狀繕本送達被告翌
    日起至清償日止，按週年利率5 ％計算之利息，核其性質分
    別為擴張及減縮應受判決事項之聲明，揆諸上開規定，自無
    不合，應予准許。
二、原告主張：被告於97年12月1 日上午7 時55分許，駕駛車牌
    號碼TQ-4552 號自小貨車，沿屏東縣高樹鄉○○路由南往北
    方向行駛。行經新豐路口時，依當時天氣晴、光線良好、路
    面平整無缺陷、視距良好等情狀，並無不能注意之情事，竟
    疏於注意，適有原告甲○○騎乘車牌號碼PHY-246 重機車附
    載原告丁○○行經該路段，被告疏未注意車前狀況，致其自
    小貨車左前車燈處撞及原告甲○○重機車後輪，原告甲○○
    、丁○○人車倒地，機車為自小貨車卡住，被告一時緊張，
    未及煞車，竟拖行原告甲○○及機車，造成原告甲○○受有
    左側肩峰鎖骨關節脫臼、左側腓骨頸骨折、左足踝外踝骨折
    、頭部外傷併頭皮擦傷、左胸挫傷、雙手及雙膝擦傷之傷害
    ；原告丁○○則受有背挫傷、左手肘擦挫傷之傷害。原告甲
    ○○因被告之不法侵害行為，支出醫療及購置醫療輔助品費
    用161,059 元、交通費用18,000元、看護費用360,000 元、
    農地無法收成之工作損失200,000 元，並受有精神痛苦請求
    精神慰撫金300,000 元，合計1,039,059 元；原告丁○○因
    被告之不法侵害行為，支出醫療及購置醫療輔助品費用84,3
    05元、交通費用6,000 元、看護費用60,000元、工作損失60
    ,000元，並受有精神痛苦請求精神慰撫金150,000 元，合計
    360,305 元等語。並聲明：被告應給付原告甲○○1,039,05
    9 元，又應給付原告丁○○360,305 元，及均自訴狀繕本送
    達被告翌日起至清償日止，按週年利率5%計算之利息。
三、被告則以：原告受傷應該沒有那麼嚴重，原告的請求金額實
    在太高，伊無能力賠償，只願意以50,000元賠償等語置辯。
    並聲明：原告之訴駁回。
四、按故意或過失，不法侵害他人之權利者，負損害賠償責任；
    不法侵害他人之身體或健康者，對於被害人因此喪失或減少
    勞動能力或增加生活上之需要時，應負損害賠償責任；不法
    侵害他人之身體、健康、名譽、自由、信用、隱私、貞操，
    或不法侵害其他人格法益而情節重大者，被害人雖非財產上
    之損害，亦得請求賠償相當之金額，民法第184 條第1 項前
    段、第193 條第1 項及第195 條第1 項分別定有明文。經查
    ，原告主張於上開時、地，遭被告駕駛之小貨車撞擊受有傷
    害一情，為被告所不爭執，被告並因此涉犯過失傷害犯行，
    業經本院刑事庭以98年度交簡字第488 號判處罪刑確定，有
    該刑事卷宗可參。是原告主張被告應負侵權行為損害賠償責
    任，堪信為真，故本件應審究者為被告應賠償之數額為何？
    茲就原告表列主張之項目（本院卷第31、55頁）審酌如下：
  (一)醫療費及醫療輔助品部分：
    本院檢視原告甲○○所提醫療費用單據（本院卷第32頁至
      54頁），其中「漢昇中醫診所」收據7 張（本院卷第43、
      44頁），合計3350元部分係屬重覆計算；另於佑安診所及
      王欽耀診所之收據2 張（本院卷第45頁），合計150 元部
      分並無診斷證明書相佐，且藥單記載治療症狀為「過敏」
      、「流鼻水」，顯難認與系爭交通事故受傷有關；至原告
      甲○○主張一般民間中藥50,000元部分，已難認屬常規醫
      療必要費用，況於上開原告所提單據範圍內並無該項單據
      可資證明，即難謂係屬醫療必要費用，均應予剔除，依此
      核算原告甲○○所提單據之醫療費用為31,419元。至原告
      甲○○主張購置醫療輔助品例如輪椅、手腕帶、電動車部
      分，除手腕帶150 元、銷骨鉤狀骨板12,000元部分與原告
      甲○○所受傷勢相關連，應屬必要費用外，其餘記載乳液
      、藥品（本院卷第47、48頁）難認屬必要醫療費用，而記
      載營養品、椅子代購、便棚之送貨單（本院卷第47頁），
      原告未能提出發票或收據為證，自不予審酌。至於電動車
      16,000元部分，依原告甲○○所提單據（本院卷第94頁）
      ，購買日期為98年8 月10日，惟依台中榮民總醫院98年12
      月22日診斷證明書，詳如後述，原告甲○○持續復健治療
      之部分為左肩，自難認原告甲○○有行動不便而需購置電
      動車之必要。故原告甲○○購置醫療輔助品得請求之金額
      即為12,150元。是原告甲○○得請求醫療費及醫療輔助品
      之數額即為43,569元（31,419＋12,150＝43,569）。
    經檢視原告丁○○所提單據（本院卷第56至68頁），其中
      同慶醫院收據3 張（本院卷第57頁），合計380 元，藥單
      記載治療症狀，顯與車禍受傷無關，應予剔除，又一般民
      間中藥23,000元部分並無單據相佐，且營養品50,000元部
      分難認係屬常規醫療必要費用，均應予剔除，依此核算原
      告丁○○得請求之數額為10,925元。
  (二)交通費用部分：
    經檢視原告甲○○所提計程車單據3 張（本院卷第40頁、
      42頁），合計18,000元，與其在台中榮民總醫院治療期間
      符合，堪認係屬醫療所生必要交通費用。至於原告於99年
      3 月1 日言詞辯論期日當庭表示不再請求之單據（本院卷
      第33、34、36、38頁），本院自不予審酌。
    原告丁○○所提單據1 張（本院卷第65頁）6000元部分，
      惟依原告丁○○所受傷勢，於出院後已可從事輕度工作，
      詳如後述，自難認該次98年2 月12日所搭乘之計程車係屬
      醫療產生之必要費用，即不應列計。至於原告於99年3 月
      1 日言詞辯論期日當庭表示不再請求之單據（本院卷第64
      頁），本院自不予審酌，故原告丁○○尚未受有支出交通
      費用之損害。
  (三)看護費用部分：
    本院函詢國仁醫院有關原告受傷應受看護及休養期間為何
      ？據該院表示略以：原告丁○○住院期間可請看護照料，
      但無絕對必要，出院後可從事輕度工作；原告甲○○之傷
      勢，推斷骨折約3 至5 個月可癒合，如無合併症並配合復
      健治療，預估半年可回復未受傷前生理狀況，有需受人看
      護之必要，期間應不超過半年，迄99年3 月18日門診，原
      告甲○○仍自訴左肩疼痛及關節活動受限，對於80歲之人
      ，輕便工作及日常生活如刷牙、洗臉及吃飯應無問題，如
      果左手需有抬高至肩部的動作則會受影響，因此不適合粗
      重的工作等語，有該院99年1 月4 日國仁醫字第0990002
      號函及99年4 月6 日國仁醫字第0990120 號函在卷可稽（
      本院卷第80、120 頁），復參以原告所提台中榮民總醫院
      98 年12 月22日診斷證明書所載：「…病人左肩肩鎖關節
      脫位必須自費使用鎖骨鉤狀固定式鋼板治療，目前左肩活
      動仍疼痛及受限，故受傷迄今仍需專人照顧」（本院卷第
      89 頁 ），堪認原告甲○○於97年12月1 日受傷超過1 年
      仍未能復原，且依其傷勢於受傷治療期間應有受看護之必
      要，是原告甲○○主張已受訴外人楊秀真看護因而支出
      360,000 元，業據其提出楊秀真出具之看護證明為憑（本
      院卷第46頁），自應准許。
    原告丁○○主張支出看護費用60,000元，惟依上開國仁醫
      院函文，原告丁○○之傷勢既無受看護之必要，自難認係
      屬必要之看護費用，不應准許。
  (四)物品損害部分：原告甲○○主張修復眼鏡、購買安全帽及更
    換機車零件支出費用合計2,450 元部分，業據原告於99年3
    月25日言詞辯論期日當庭表示不再請求，本院自不予審酌。
  (五)工作損失部分：
    原告甲○○、丁○○主張因受傷無法繼續從事農務，分別受
    有減少工作收入200,000 元、60,000元之損害，惟查，原告
    甲○○固持續復健治療，尚未復原，無法從事粗重之農務工
    作，業如前述，原告甲○○雖主張依據政府補助休耕之價格
    請求被告賠償，然休耕係為維護農地生產力而由政府酌給補
    助，與原告甲○○受傷而無法從事農務究無關連，尚無從逕
    以政府補助休耕之價格計算被告應賠償之數額。原告甲○○
    雖又主張依農糧署公布之玉米及花椰菜平均交易價格計算損
    失，惟對於農耕之面積、產量及花椰菜之收購均未能提出證
    明，尚屬無憑。本院審酌農耕之收入取決於投入耕作之面積
    、產量、成本、天候及市場交易價格等因素，難有固定之標
    準依循，而原告甲○○既已證明受有無法工作之損害，本院
    即非不得審酌一切情況定其數額，查原告甲○○於96年出售
    玉米與訴外人黃和貴之價格為37,500元，有黃和貴出具之證
    明書影本1 份可稽（本院卷第106 頁），原告甲○○受傷迄
    本件言詞辯論終結已逾1 年6 月，是原告甲○○此部分請求
    之數額應以56,250元（37,500×1.5 ＝56,250）為適當。至
    原告丁○○雖請求工作損失60,000元，惟依上開國仁醫院函
    文，原告丁○○之傷勢無受看護之必要，出院後已可從事輕
    度工作，顯見原告丁○○復原情況佳，應無受有減少工作收
    入之損害。況原告亦陳明是原告2 人共同耕作，則原告丁○
    ○勞力工作所獲致者即為農作物出售之對價，而上開原告甲
    ○○出售批發商之價格已屬原告甲○○、丁○○共同耕作之
    結果，是原告丁○○亦無從重覆請求無法農作之損失。
  (六)精神慰撫金部分：
    按慰撫金之酌給標準與財產上損害之計算不同，然非不可斟
    酌雙方身分資力與加害程度，及其他各種情形核定相當之數
    額，最高法院著有51年度台上字第223 號判例意旨可資參照
    。本件原告從事農務，原告甲○○名下有房屋1 棟、土地2
    筆，而原告丁○○及被告名下均無財產，除據兩造陳明在卷
    ，亦有兩造之稅務電子閘門財產所得調件明細表各乙份附卷
    可憑。本院審酌上情及兩造之身分、地位，原告所受傷害程
    度、因受傷造成生活之不便及原告所受之精神痛苦等一切情
    狀，認為原告甲○○、丁○○請求精神慰撫金分別以200,00
    0 元及50,000元為適當，逾此部分之請求，尚嫌過高，不應
    准許。
  (七)基上，原告甲○○得請求被告賠償之金額為677,819 元（43
    ,569＋18,000＋360,000 ＋56,250＋200,000 ＝677,819 ）
    。原告丁○○得請求被告賠償之金額為60,925元（10,925＋
    50,000＝60,925）。末查，按強制汽車責任保險法第32條規
    定，保險人依本法規定所為之保險給付，視為被保險人損害
    賠償金額之一部分，被保險人受賠償請求時，得扣除之。揆
    其立法理由略謂，保險人之給付既係基於被保險人繳交保費
    所生，性質上屬於被保險人賠償責任之承擔或轉嫁，且責任
    保險之存在目的，即是在減輕責任人之負擔，以強制責任保
    險來說，即是在減輕肇事後之侵權行為損害賠償責任，故保
    險人所為之給付，自應視為加害人或被保險人損害賠償金額
    之一部分，而得減免其損害賠償，再者，為避免受害人雙重
    受償，加害人或被保險人賠償時，自得主張扣除之。本件原
    告甲○○、丁○○已經分別領取強制險理賠55,418元及24,7
    23元，業據原告陳明在卷，復為被告所不爭執，且有新光產
    物保險股份有限公司出險紀綠1 張可參（本院卷第114 頁）
    ，自堪憑信，被告自得予扣除上開應賠償金額，故原告甲○
    ○得再請求被告賠償之數額為622,401 元（677,819 －55,4
    18＝622,401 ）。原告丁○○得再請求被告賠償之數額為36
    ,202元（60,925－24,723＝36,202）。
五、綜上所述，原告本於侵權行為損害賠償之法律關係，請求被
    告給付原告甲○○622,401 元、原告丁○○36,202元，及均
    自起訴狀繕本送達被告翌日即98年8 月11日起至清償日止，
    按週年利率5%計算之利息，為有理由，應予准許，至逾此部
    分之請求，則無理由，應予駁回。
六、本件事證已臻明確，兩造其餘攻擊防禦方法，均與本案之判
    斷不生影響，自勿庸一一審酌論列，併此敘明。
七、訴訟費用負擔之依據：民事訴訟法第79條、第85條第1 項但
    書。
中    華    民    國    99    年    6     月    3     日
                        民事第二庭  法  官  陳威宏
正本係照原本作成。
如對判決上訴，須於判決送達後20日內向本院提出上訴狀，其未
表明上訴理由者，應於提出上訴後20日內向本院補提理由書狀（
均須按他造當事人之人數附繕本）。
中    華    民    國    99    年    6     月    4     日
                                    書記官  陳勃諺

司法院資訊處製作；財團法人民間司法改革基金會備份。
